【裁判字號】    98,交聲,1447
【裁判日期】    981231
【裁判案由】    違反道路交通管理處罰條例聲明異議
【裁判全文】
臺灣士林地方法院交通事件裁定        98年度交聲字第1447號
原處分機關  臺北市交通事件裁決所
異議人即    乙○○
受處分人
上列異議人即受處分人因違反道路交通管理處罰條例案件，對於
臺北市交通事件裁決所民國98年11月13日所為之處分（原處分案
號：北市裁罰字第裁22-AEW402075號）聲明異議，本院裁定如下
：
    主  文
異議駁回。
    理  由
一、按汽車駕駛人，駕駛汽車有違反本條例之行為，經交通勤務
    警察或依法令執行交通稽查任務人員制止時，不聽制止或拒
    絕停車接受稽查而逃逸者，除按各該條規定處罰外，處新臺
    幣（下同）3,000 元以上6,000 元以下罰鍰，並記違規點數
    1 點，道路交通管理處罰條例第60條第1 項、第63條第1 項
    第1 款分別定有明文。
二、原處分意旨略以：異議人即受處分人乙○○於98年9 月11日
    18時30分許，駕駛其所有之車牌號碼7D-787號營業小客車（
    下稱上開營小客車），行經臺北市○○○路與興隆路口時，
    因在多車道左轉灣，不先駛入內側車道而違規（此部分違規
    裁罰業經異議人於本院98年12月29日調查時當庭撤回異議）
    ，為警當場吹哨攔停，惟異議人拒絕停車接受稽查而逃逸，
    爰依道路交通管理處罰條例第60條第1 項規定，裁處異議人
    罰鍰3,000 元，並依同條例第63條第1 項第1 款規定，記違
    規點數1 點。
三、聲明異議意旨略以：伊確有於本件舉發時、地駕駛上開營小
    客車在中間車道左轉彎之事實，然當時並未見到員警對其攔
    停，伊並無拒絕停車接受稽查之意思，請鈞院明察云云。
四、經查：
    (一)異議人所有之上開營小客車，確有於前揭時、地，在多車
      道左轉彎，不先駛入內側車道之違規，此據異議人於本院
      調查時自承：「伊是在中間車道左轉，當時伊載客人臨時
      說要左轉，當時中間沒有車，不會影響其他車輛。此部分
      違規伊承認，伊對於處分可以接受。」等語明確在卷（見
      本院卷第21頁），並經異議人當庭撤回異議，有臺北市政
      府警察局北市警交字第AEW402074 號舉發通知單、臺北市
      交通事件裁決所北市裁罰字第裁22-AEW402074號裁決書、
      撤回聲請狀各1 紙在卷可憑（見本院卷第6 頁至第7 頁、
      第28頁），此部分業已確定。
    (二)異議人雖坦承有前揭左轉彎未先駛入內側車道之違規，惟
      否認有何拒絕接受稽查而逃逸之情，辯稱：伊並未看到員
      警指揮攔停云云，惟據證人即舉發本件員警甲○○到庭結
      證稱：當時伊站在羅斯福路與興隆路口的東南角，計程車
      在中間車道左轉，之後伊用手勢與哨音予以攔停，但該計
      程車還是不停，之後伊就記下車號回去予以舉發。異議人
      之計程車左轉至興隆路時，距離伊大約2 公尺，甚至不到
      2 公尺僅有1 公尺多而已，且路邊並沒有停公車。當天伊
      沒有拿指揮棒，但伊有穿警察制服及反光背心、吹哨音及
      比手勢等語明確（見本院卷第22頁至第23頁），證人並庭
      呈舉發違規錄音光碟，經本院當庭播放勘驗，結果如下：
      「畫面一開始異議人之計程車行駛於羅斯福路中間車道，
      左轉往興隆路方向，第4 秒至第7 秒間，警察吹哨音要求
      計程車停下，但計程車未停下，仍往興隆路繼續行駛，於
      18秒時消失在畫面盡頭。」，此有勘驗筆錄附卷可稽（見
      本院卷第22頁），核與證人上揭所證述內容相符，經衡證
      人甲○○係就案發當日親身經歷之舉發經過作證，所證內
      容，就其目擊異議人違規情節及舉發經過敘述詳確，顯非
      一般憑空捏造證詞可擬。且證人與異議人原不相識，2 人
      間並無怨恨仇隙，故證人要無設詞誣陷異議人違規，進而
      招致偽證重罪之可能及必要，是其證詞應屬可信。參以證
      人係依法令負責交通勤務，則以一般執勤員警之專業訓練
      而言，對於該等職務上事項之觀察程度自遠較一般人更為
      專注，於客觀合理判斷異議人不服稽查逃逸之情形予以開
      單舉發，衡情當無誤認異議人違規事實之虞。再異議人辯
      稱有3 輛公車要靠站而擋住伊視線云云，惟細觀光碟內容
      ，僅有1 輛公車行駛於異議人所駕駛之計程車前方，而該
      輛公車與計程車之行進方向相同，兩車一前一後，車距適
      當，該計程車駕駛之視線不致於為前方公車所遮蔽，應能
      清楚看見員警站立於過彎處，且當該計程車過彎時，其與
      員警所站位置距離相近，亦應能清楚聽見員警吹哨聲，是
      異議人所辯與事實尚有未合，應認以證人甲○○陳述內容
      較為可採。末按道路交通管理處罰條例科處行政罰事件，
      依據公法爭議之舉證責任分配法則，固應先由行政機關就
      其業已履踐相關正當法律程序，以及人民應受處罰之客觀
      違反法令行為，負證明之責，異議人就行政機關已為相當
      證明之前開事項，若主張欠缺主觀歸責條件或為其他抗辯
      ，亦須就其所辯提出反證，異議人並未提供可資調查之證
      據資料，徒以前開情詞主張本件舉發違誤云云，尚無足採
      。
五、綜上所述，異議人所有之上開營小客車，確有於前揭時、地
    ，不服從交通勤務警察指揮逃逸之違規行為，從而，原處分
    機關依道路交通管理處罰條例第60條第1 項之規定，裁處異
    議人罰鍰3,000 元，並依同條例第63條第1 項第1 款規定，
    記違規點數1 點，核無違誤，本件異議人之異議為無理由，
    應予駁回。
據上論斷，應依道路交通案件處理辦法第19條，裁定如主文。
中    華    民    國    98    年    12    月    31    日
                        交通法庭法  官  高雅敏
以上正本證明與原本無異。
如不服本裁定應於送達後5日內向本院提出抗告狀。
                                書記官  陳映羽
中    華    民    國    98    年    12    月    31    日


司法院資訊處製作；財團法人民間司法改革基金會備份。
